【裁判字號】    98,上易,1199
【裁判日期】    980922
【裁判案由】    詐欺
【裁判全文】
臺灣高等法院臺中分院刑事判決        98年度上易字第1199號
上  訴  人
即  被  告  甲○○
上列上訴人因詐欺案件，不服臺灣臺中地方法院98年度易字第14
12號中華民國98年 6月17日第一審判決（起訴案號：臺灣臺中地
方法院檢察署98年度偵緝字第 637號、98年度偵字第8708號），
提起上訴，本院判決如下：
    主  文
上訴駁回。
    事  實
一、甲○○素行不佳，前曾因軍法逃亡案件、違反職役職責軍法
    案件、詐欺罪等，其中於民國95年間所犯詐欺罪，經臺灣板
    橋地方法院判處有期徒刑3月，如易科罰金以銀元300元折算
    1日確定，於96年經裁定減刑為有期徒刑1月15日，甫於97年
    1 月30日易科罰金執行完畢。詎仍未知悔改，甲○○明知金
    融帳戶之存摺及金融卡係供自己使用之重要理財工具，關係
    個人財產、信用之表徵，並可預見將金融帳戶及行動電話交
    予他人使用，有幫助詐欺集團成員或其共犯從事不法犯行以
    及作為人頭帳戶以供犯罪贓款出入所用，並使偵辦刑事案件
    之司法警察無從查知其真正身份之可能，仍基於縱有人以其
    金融帳戶實施詐欺犯罪，亦不違背其本意之幫助詐欺取財犯
    意，於97年 3月28日，搭車前往臺北縣板橋市之合作金庫商
    業銀行板橋分行，申請開立帳號 0000000000000號金融帳戶
    ，旋即搭車返回臺中；於當日在臺中市○○○路附近之集集
    茶行，將該金融帳戶之存摺、金融卡、密碼，以新臺幣（下
    同）3000元之代價，提供予真實姓名、年籍不詳綽號「小黑
    」之年約30餘歲之成年男子，以此方式幫助他人犯罪。未幾
    ，上開帳戶之存摺、金融卡、密碼等物，便由該不詳人等使
    用，而該等集團所有成員共同基於意圖為自己不法所有之犯
    意聯絡，於同年4月9日上午10時30分許，以電話向陽淑英佯
    稱：係高雄刑事警察局警察，因其涉及刑案，要將錢匯入指
    定帳戶監管云云，致使陽淑英陷於錯誤，於同日下午14時54
    分18秒，將59萬9000元存至甲○○之上開金融帳戶內。嗣經
    陽淑英察覺有異，報警循線查獲。又甲○○得預見收購使用
    他人所申辦行動電話門號之人，係將所收購之行動電話門號
    用以供與被害人聯絡之用，藉此作為犯罪工具，並避免遭有
    偵查犯罪權限之執法人員循線查緝，竟仍於97年 2月19日，
    在臺中市○區○○路 2段43號之台灣大哥大電信股份有限公
    司門市申辦0000－000000號行動電話門號後，旋即欲以1000
    元之代價販賣（惟嗣後並未取得該代價），而將其所申辦之
    上開行動電話門號 SIM卡交付在外等候之前開「小黑」之成
    年男子。嗣「小黑」所屬之詐欺集團即於97年3月底、4月初
    之間，利用該行動電話，指使金恕良詐得由尤宗正所交付之
    鄭宇汝之金融帳戶存摺及金融卡等物品，並據以向黃文欣、
    張堤釉等人詐騙錢財得手。嗣經金恕良為警查獲，循線查獲
    上情。甲○○其後並受雇於前開「小黑」及綽號「小偉」年
    約30出頭等之成年男子所屬之詐騙集團擔任提款之車手，而
    與該詐騙集團成員共同基於意圖為自己不法所有之犯意聯絡
    ，甲○○明知為該詐騙集團成員共同詐騙而得之款項，仍於
    97年4月10日上午9時33分18秒至合作金庫商業銀行衛道分行
    持該銀行之綜合活期儲蓄存款取款憑條臨櫃親自提領399,00
    0 元後，隨即交付予在外等候之「小黑」之成年男子，再由
    「小黑」之成年男子交付50,000元予甲○○作為報酬。
二、案經高雄市政府警察局鹽埕分局移送臺灣高雄地方法院檢察
    署檢察官；臺北縣政府警察局板橋分局移送臺灣板橋地方法
    院檢察署檢察官分別呈請臺灣高等法院檢察署檢察長核轉臺
    灣臺中地方法院檢察署檢察官偵查起訴。
    理  由
一、按被告以外之人於審判外之陳述，雖不符刑事訴訟法第 159
    條之1至第159條之4等4條之規定，然經當事人於審判程序同
    意作為證據，法院審酌該言詞陳述作成時之情況，認為適當
    者，亦得為證據；當事人、代理人或辯護人於法院調查證據
    時，知有刑事訴訟法第159條第1項不得為證據之情形，而未
    於言詞辯論終結前聲明異議者，視為有前項之同意，刑事訴
    訟法第159條之5定有明文。核其立法意旨，在於傳聞證據未
    經當事人之反對詰問予以核實，原則上先予排除。惟若當事
    人已放棄反對詰問權，於審判程序中表明同意該等傳聞證據
    可作為證據；或於言詞辯論終結前未聲明異議，基於尊重當
    事人對傳聞證據之處分權，暨證據資料愈豐富，愈有助於真
    實發見之理念，且強化言詞辯論主義，使訴訟程序得以順暢
    進行，上開傳聞證據亦均具有證據能力。查本案下列採為判
    決基礎之被告以外之人於審判外之言詞或書面陳述，固屬傳
    聞證據，惟被告於原審審判期日時，就此部分之證據能力有
    無，均未表示意見，且迄至本院言詞辯論終結前亦未為任何
    異議，本院審酌該等證據資料製作時之情況，尚無違法不當
    及證明力明顯過低之瑕疵，亦認為以之作為證據應屬適當，
    故揆諸前開規定，該等審判外之陳述及文書資料均有證據能
    力，先予敘明。
二、上揭事實，業據被告甲○○於原審審理坦承不諱；核與被害
    人陽淑英、黃文欣、張堤釉等人於警詢所指述，及證人即同
    案被告金恕良之陳述情節大致相符；復有0000－000000號行
    動電話之通聯調閱查詢單、台灣大哥大預付卡申請書、被告
    之合作金庫商業銀行板橋分行開戶資料及交易明細、偽造之
    法務部行政凍結執行命令、偽造之個人資料外洩授權止付聲
    明書、97年 4月10日合作金庫銀行綜合活期儲蓄存款取款憑
    條、臺灣高雄地方法院檢察署97年度偵字第 26539號金恕良
    遭起訴之起訴書 1份、高雄市政府警察局之卷證資料等在卷
    足資佐證，足認被告甲○○上開自白，核與事實相符，堪予
    採信，事證至臻明確，被告甲○○犯行洵堪認定。
三、查前揭詐騙集團成員，基於為自己不法所有之犯意，以前揭
    詐欺之方式，使被害人陽淑英、黃文欣、張堤釉等人陷於錯
    誤，而將本人之財物交付，其等所為，係觸犯刑法第 339條
    第 1項之詐欺取財罪。按刑法上之幫助犯，係指以幫助之意
    思，對於正犯資以助力，而未參與實施犯罪之行為，且幫助
    犯之幫助行為，對於正犯之犯罪實施，僅須具有助成或促成
    之作用為已足，不以具體之有效性為要件。本件被告甲○○
    原將前開金融帳戶之存摺、金融卡、密碼，及行動電話出售
    予前揭詐騙集團供詐欺取財使用，已提供該等詐欺集團施用
    詐術、掩飾藏匿所得財物之必要助力，然其本身並未參與詐
    欺取財之犯罪行為，顯係以幫助之意思，參與詐欺取財構成
    要件以外之行為，為幫助犯。是核其所為，原應成立刑法第
    30條第1項、同法第339條第 1項之幫助詐欺取財罪。惟其後
    進而擔任前開不法犯罪集團之「車手」工作，負責提領詐騙
    所得工作，應已從事刑法第339條第1項詐欺取財罪之構成要
    件以內之行為，已為正犯。是核被告甲○○所為，亦係犯刑
    法第339條第1項之詐欺取財罪。被告上揭出售前開金融帳戶
    之存摺、金融卡、密碼，及將行動電話出售予前開不法犯罪
    集團作為犯罪及提領贓款用之幫助行為後，進而擔任前開不
    法犯罪集團之「車手」工作，負責提領詐騙所得工作，則被
    告提供帳戶存摺及行動電話等物品予「小黑」之低度幫助行
    為，應為提款之高度正犯行為所吸收，均不另論罪。再被告
    甲○○與前開「小黑」及綽號「小偉」等之成年男子所屬之
    詐騙集團成員間有犯意之聯絡，及行為之分擔，均為共同正
    犯。又被告甲○○前曾於95年間犯詐欺罪，經臺灣板橋地方
    法院判處有期徒刑3月，如易科罰金以銀元300元折算 1日確
    定，於96年經裁定減刑為有期徒刑1月15日，甫於97年1月30
    日易科罰金執行完畢，此有臺灣臺中地方法院檢察署刑案資
    料查註紀錄表 1份在卷可按，其於有期徒刑執行完畢後，五
    年以內再故意犯本件有期徒刑以上之罪，為累犯，應依刑法
    第47條第1項規定加重其刑。
四、原審以被告本案之事證明確，並爰審酌被告甲○○年輕且身
    心健全，竟不思循正軌營生，圖牟暴利，而為前開犯行，嚴
    重破壞社會治安及有礙金融秩序，助長犯罪歪風，並增加追
    緝犯罪之困難，實不宜輕縱，以維社會治安，及被告恣意將
    上開帳戶資料及行動電話出售交付他人，並容任他人充作犯
    罪工具，其後更進一步受雇擔任詐欺集團車手，殊不可取，
    其所為造成被害人陽淑英、黃文欣、張堤釉等人金錢損失，
    並擾亂社會金融交易秩序，迄仍未為賠償，惟事後尚能坦承
    犯行，暨其犯罪動機、目的、手段、品行不佳，有臺灣臺中
    地方法院檢察署刑案資料查註紀錄表 1份在卷可按等一切情
    狀，量處如原審判決主文所示之刑。核其認事用法並無不當
    ，量刑亦屬妥適。被告上訴並未提出有利之事證，徒以其犯
    後已深知悔悟，並其於本案之所以出售帳戶乃因生活過不去
    方以為之云云，認原審判決量刑顯然過重等語，指摘原判決
    不當，惟按刑之量定，係實體法上賦予法院得自由裁量之事
    項，倘其未逾越法律所規定之範圍，又未明顯違背正義，即
    不得任意指摘為違法。本件原審量刑時，已依刑法第五十七
    條各款之規定審酌被告之上開一切情狀，而量處罪刑，經核
    原審並未逾越法律所規定之範圍，又無明顯違背正義，被告
    執前詞指摘原判決不當，其上訴並無理由，應予駁回。
五、被告經合法傳喚，無正當理由而未到庭，爰不待其陳述逕行
    判決。
據上論斷，應依刑事訴訟法第371條、第368條，判決如主文。
本案經檢察官乙○○到庭執行職務。
中    華    民    國    98    年     9    月    22    日
            刑事第一庭  審判長法  官  陳  紀  綱
                              法  官  姚  勳  昌
                              法  官  張  智  雄
以上正本證明與原本無異。
不得上訴。
                              書記官  詹  雅  婷
中    華    民    國    98    年     9    月    22    日
附錄本案論罪科刑法條：
中華民國刑法第339條
（普通詐欺罪）
意圖為自己或第三人不法之所有，以詐術使人將本人或第三人之
物交付者，處5年以下有期徒刑、拘役或科或併科1千元以下罰金
。
以前項方法得財產上不法之利益或使第三人得之者，亦同。
前二項之未遂犯罰之。


司法院資訊處製作；財團法人民間司法改革基金會備份。
